臺灣高雄地方法院刑事判決
110年度審易字第1021號
公  訴  人  臺灣高雄地方檢察署檢察官
被      告  黃德維


            林兆莨


            陳履倉



上列被告因恐嚇等案件，經檢察官提起公訴（110年度少連偵字
第49、100、102、124號），本院裁定進行簡式審判程序，判決
如下：
    主  文
己○○犯如附表編號1、2、5至9所示之罪，各處如附表編號1、2、
5至9「主文」欄所示之刑。應執行拘役捌拾日，如易科罰金，以
新臺幣壹仟元折算壹日。未扣案之犯罪所得新臺幣貳仟伍佰元沒
收，於全部或一部不能沒收或不宜執行沒收時，追徵其價額。 
丙○○犯如附表編號3所示之罪，處如附表編號3「主文」欄所示之
刑。
戊○○犯如附表編號4所示之罪，處如附表編號4「主文」欄所示之
刑。
    事實及理由
一、本件被告己○○、丙○○、戊○○3人所犯均為死刑、無期徒刑、
    最輕本刑為3年以上有期徒刑以外之罪，其等於準備程序中
    就被訴事實為有罪之陳述，經法官告知簡式審判程序之旨，
    並聽取當事人之意見後，本院裁定進行簡式審判程序。又本
    件之證據調查，依刑事訴訟法第273條之2規定，不受同法第
    159條第1項、第161條之2、第161條之3、第163條之1及第16
    4條至第170條規定之限制，均合先敘明。
二、本件犯罪事實及證據名稱，業據檢察官於起訴書記載明確，
    均予引用如附件，並就證據部分補充被告己○○、丙○○、戊○○
    於本院審理時之自白（見本院審易卷第55、149、151、159
    、161、165頁）。
三、論罪科刑：
（一）罪名及罪數：
　　⒈核被告己○○如起訴書事實一、(一)所為，係犯刑法第305條
      恐嚇危害安全罪及同法第310條第2項之散布文字誹謗罪（
      2罪）；如起訴書事實一、(二)及一、（五）所為，均係
      犯刑法第310條第2項之散布文字誹謗罪（5罪）；如起訴
      書事實一、（六）所為，係犯刑法第310條第2項、同法第
      30條第1項幫助犯散布文字誹謗罪（1罪）。被告所犯上開
      8罪間，犯意各別，行為互殊，應予分論併罰。
　　⒉核被告丙○○如起訴書事實一、（三）所為，係犯刑法第310
      條第2項之散布文字誹謗罪。
　　⒊核被告戊○○如起訴書事實一、（四）所為，係犯刑法第310
      條第2項之散布文字誹謗罪。
　　⒋被告己○○與涂瀚升、少年黃○益，就起訴書犯罪事實一、(
      一)犯行間；被告己○○與少年黃○益，就起訴書犯罪事實一
      、(二)及一、（五）犯行間；被告丙○○與涂瀚升、少年徐
      ○程，就起訴書犯罪事實一、（三）犯行間；被告戊○○與
      涂瀚升，就起訴書犯罪事實一、（四）犯行間，有犯意聯
      絡與行為分擔，均應論以共同正犯。
（二）刑之加重、減輕事由：
　　⒈起訴書事實一、（一）（二）（五）所示，被告己○○行為
      時已經成年，黃○益係未滿18歲之少年，有被告及少年黃○
      益之個人戶籍資料查詢結果（警二卷第313、315頁）可參
      ，被告明知黃○益為少年，仍共同實行本件犯行，應依兒
      童及少年福利與權益保障法第112條第1項前段規定，加重
      其刑。至如起訴書事實一、（三）部分，徐○程於行為時
      雖係未滿18歲之少年（見警二卷第1頁），然被告丙○○於
      本案行為時年僅18歲，並非成年人，亦有個人戶籍資料查
      詢結果存卷可參（見本院審易卷第15 頁），是本案與兒
      童及少年福利與權益保障法第112 條第1 項前段所定「成
      年人與少年共同實施犯罪」之要件不符，而無從依該條項
      規定加重其刑，公訴意旨認應依上開規定加重其刑，容有
      誤會，併此指明。
　　⒉起訴書事實一、(六)部分，被告己○○係參與實施犯罪構成
      要件以外之行為，其情節相對於正犯而言，較為輕微，爰
      依刑法第30條第2項之規定，按正犯之刑減輕之。
（三）刑罰裁量：爰以行為人之責任為基礎，並審酌被告3人不
      思以和平理性之手段解決糾紛，竟以撒冥紙之方式恐嚇被
      害人，致被害人心生畏懼，又以潑灑樹脂、糞便、張貼載
      有毀謗文字之傳單誹謗告訴人名譽，行為實有不該；惟念
      被告3人犯後均坦承犯行，態度尚可，兼衡其等之素行、
      本件犯罪之手段、情節，所生危害，智識程度、家庭生活
      ，經濟狀況等一切具體情狀（涉被告個人隱私，均詳卷）
      ，分別量處如附表主文欄所示之刑，並均諭知易科罰金之
      折算標準，併就己○○所犯定其如主文所示之應執行之刑及
      諭知易科罰金之折算標準。
四、沒收與否之認定：
（一）被告己○○本件犯行實際取得之犯罪所得為新臺幣2,500元
      ，業經其供承在卷（見本院審易卷第55頁），應依刑法第
      38條之1第1項、第3項規定宣告沒收，並諭知於全部或一
      部不能沒收或不宜執行沒收時，追徵其價額。
（二）被告丙○○、戊○○2人就本件犯行並未取得報酬，業據被告
      供述在卷（見本院審易卷第55頁），卷內亦無積極證據可
      認被告2人有犯罪所得，故不予宣告沒收。
據上論斷，應依刑事訴訟法第273條之1第1項、第299條第1項前
段、第310條之2、第454條第2項，刑法第305條、第310條第2項
、第41條第1項前段、第51條第6款、第38條之1第1項、第3項，
刑法施行法第1條之1，判決如主文。
本案經檢察官丁○○提起公訴，檢察官范文欽到庭執行職務。
中　　華　　民　　國　　111 　年　　5 　　月　　24　　日
                  刑事第五庭  法  官   黃政忠
以上正本證明與原本無異。
如不服本判決應於收受送達後20日內向本院提出上訴書狀，並應
敘述具體理由；如未敘述上訴理由者，應於上訴期間屆滿後20日
內向本院補提理由書（均須按他造當事人之人數附繕本）「切勿
逕送上級法院」。
「因疫情而遲誤不變期間，得向法院聲請回復原狀」。
中　　華　　民　　國　　111 　年　　5 　　月　　25　　日
                              書記官   儲鳴霄

附錄本判決論罪科刑法條：
中華民國刑法第305條
以加害生命、身體、自由、名譽、財產之事恐嚇他人，致生危害
於安全者，處2年以下有期徒刑、拘役或9千元以下罰金。

中華民國刑法第310條
意圖散布於眾，而指摘或傳述足以毀損他人名譽之事者，為誹謗
罪，處1年以下有期徒刑、拘役或1萬5千元以下罰金。
散布文字、圖畫犯前項之罪者，處2年以下有期徒刑、拘役或3萬
元以下罰金。

附表：
編號 犯罪事實 主文 1 如附件起訴書犯罪事實欄一、（一）所載【即起訴書附表2編號1】 己○○成年人與少年共同犯恐嚇危害安全罪，處拘役參拾日，如易科罰金，以新臺幣壹仟元折算壹日；又成年人與少年共同犯散布文字誹謗罪，處拘役貳拾日，如易科罰金，以新臺幣壹仟元折算壹日。 2 如附件起訴書犯罪事實欄一、（二）所載【即起訴書附表2編號2】 己○○成年人與少年共同犯散布文字誹謗罪，處拘役貳拾日，如易科罰金，以新臺幣壹仟元折算壹日。  3 如附件起訴書犯罪事實欄一、（三）所載【即起訴書附表2編號3】 丙○○共同犯散布文字誹謗罪，處拘役拾伍日，如易科罰金，以新臺幣壹仟元折算壹日。 4 如附件起訴書犯罪事實欄一、（四）所載【即起訴書附表2編號4】 戊○○共同犯散布文字誹謗罪，處拘役拾伍日，如易科罰金，以新臺幣壹仟元折算壹日。 5 如附件起訴書犯罪事實欄一、（五）所載之起訴書附表2編號5 己○○成年人與少年共同犯散布文字誹謗罪，處拘役貳拾日，如易科罰金，以新臺幣壹仟元折算壹日。 6 如附件起訴書犯罪事實欄一、（五）所載之起訴書附表2編號6 己○○成年人與少年共同犯散布文字誹謗罪，處拘役貳拾日，如易科罰金，以新臺幣壹仟元折算壹日。 7 如附件起訴書犯罪事實欄一、（五）所載之起訴書附表2編號7 己○○成年人與少年共同犯散布文字誹謗罪，處拘役貳拾日，如易科罰金，以新臺幣壹仟元折算壹日。 8 如附件起訴書犯罪事實欄一、（五）所載之起訴書附表2編號8 己○○成年人與少年共同犯散布文字誹謗罪，處拘役貳拾日，如易科罰金，以新臺幣壹仟元折算壹日。 9 如附件起訴書犯罪事實欄一、（六）所載【即起訴書附表2編號9】 己○○幫助犯散布文字誹謗罪，處拘役拾日，如易科罰金，以新臺幣壹仟元折算壹日。 

附件：
臺灣高雄地方檢察署檢察官起訴書
                                  110年度少連偵字第100號
                                  110年度少連偵字第49號
                                  110年度少連偵字第102號
                                  110年度少連偵字第124號
　　被　　　告　己○○　男　21歲（民國00年0月0日生）
　　　　　　　　　　　　住○○市○○區○○里00鄰○○街0
　　　　　　　　　　　　　號6樓之6
　　　　　　　　　　　　國民身分證統一編號：Z000000000號
　　　　　　　　丙○○　男　19歲（民國00年0月00日生）
　　　　　　　　　　　　住○○市○○區○○○路000號5樓
　　　　　　　　　　　　居高雄市○○區○○○○街00巷00號
　　　　　　　　　　　　國民身分證統一編號：Z000000000號
　　　　　    　戊○○　男　19歲（民國00年0月00日生）
　　　　　　　　　　　　住○○市○○區○○里00鄰○○街00
　　　　　　　　　　　　　號5樓之2
　　　　　　　　　　　　國民身分證統一編號：Z000000000號

上列被告因妨害自由等案件，已經偵查終結，認應該提起公訴，
茲將犯罪事實及證據並所犯法條分敘如下：
　　　　犯罪事實
一、
(一)己○○與涂瀚升（另行通緝）、少年黃○益，共同基於恐嚇危
    害安全及加重誹謗之犯意聯絡，於民國109年11月7日3時35
    分許，至高雄市○○區○○街000號乙○○之住處大門，張貼如附
    表1所示之傳單，並撒冥紙、潑白膠，足生損害於乙○○之名
    譽，並使乙○○心生畏怖，致生危害於安全（附表2編號1）。
(二)己○○與少年黃○益，共同基於加重誹謗之犯意聯絡，於109年
    11月9日2時50分許，至上址乙○○之住處大門，張貼如附表1
    所示之傳單、潑白膠，足生損害於乙○○之名譽(附表2編號2
    ）。
(三)丙○○與涂瀚升（另行通緝）、少年徐○程共同基於加重誹謗
    之犯意聯絡，於109年11月17日10時2分許，至上址乙○○之住
    處大門，張貼如附表1所示之傳單，足生損害於乙○○之名譽(
    附表2編號3）。
(四)戊○○與涂瀚升（另行通緝）共同基於加重誹謗之犯意聯絡，
    於109年11月17日10時27分許，至高雄市○○區○○○街00號甲○○
    之住處大門，張貼如附表1所示之傳單，足生損害於甲○○之
    名譽(附表2編號4）。
(五)己○○與少年黃○益，共同基於加重誹謗之犯意聯絡，於附表2
    編號5至8所示時間，至附表2編號5至8所示地點，張貼如附
    表1所示之傳單，其中附表2編號6並潑灑白膠，足生損害於
    乙○○、甲○○之名譽(附表2編號5至8）。
(六)己○○於109年12月23日3時許，接獲真實姓名年籍資料不詳之
    委託人之電話，知委託人可能要再次貼傳單，仍基於幫助犯
    加重誹謗之故意，商請少年黃○益代委託人叫計程車，嗣真
    實姓名年籍資料不詳之人，於110年1月6日3時32分許，至上
    址甲○○之住處大門，張貼如附表1所示之傳單並潑灑糞便，
    足生損害於甲○○之名譽(附表2編號9）。
二、案經甲○○、乙○○訴由高雄市政府警察局苓雅分局、鳳山分局
    報告偵辦。
　　　　證據並所犯法條
一、證據清單及待證事實
編號 證據名稱 待證事實 1 被告己○○於警詢及偵查中之供述 坦承附表2編號1至2、5至9之客觀行為。 2 被告丙○○於警詢及偵查中之供述 坦承附表2編號3之客觀行為。 3 被告戊○○於警詢及偵查中之供述 坦承附表2編號4之客觀行為。 4 證人黃○益於警詢及偵查中之證述 ⑴證明與己○○一同為附表2編號1至2、5至8之客觀行為。 ⑵證明附表2編號9，己○○請其叫計程車之事實。 5 證人即告訴人甲○○於警詢及偵查中之證述 ⑴被貼傳單等事實 ⑵傳單上照片中的人為乙○○ 6 證人即告訴人乙○○於警詢之證述 被貼傳單等事實 7 ⑴附表2編號1至9監視器翻拍照片 ⑵附表2編號1檢察官勘驗監視器畫面截圖1份 ⑶附表2編號3檢察官勘驗監視器畫面截圖1份 ⑷附表2編號1至9現場照片 ⑸附表1傳單照片 ⑴佐證各次犯罪事實。 ⑵附表2編號1，涂瀚升有與己○○、黃○益面向告訴人住處比劃、交談 ⑶附表2編號3，涂瀚升有與丙○○、徐○程一起到超商印傳單，並面向告訴人住處方向比劃、交談 8 109年11月7日(附表2編號1)叫車派遣紀錄 附表2編號1，離開時係以涂瀚升使用之手機門號叫車且回到涂瀚升住處附近 9 110年1月6日(附表2編號9)叫車資料 附表2編號9，係以黃○益使用之手機門號（申登人為黃○益母親）叫車至案發地點附近 

二、
(一)核被告己○○所為：
　1.附表2編號1，係犯刑法第305條恐嚇危害安全罪嫌、同法第3
    10條第2項之加重誹謗罪嫌。其與涂瀚升、少年黃○益有犯意
    聯絡及行為分擔，請論以共同正犯。其與少年黃○益共同實
    施犯罪，請依兒童及少年福利與權益保障法第112條第1項前
    段加重其刑。又其所為上開二犯行，犯意各別、行為互殊，
    請分論併罰。
　2.附表2編號2、5至8，均係犯刑法第310條第2項之加重誹謗罪
    嫌。其與少年黃○益有犯意聯絡及行為分擔，請論以共同正
    犯。其與少年黃○益共同實施犯罪，請依兒童及少年福利與
    權益保障法第112條第1項前段加重其刑。
　3.附表2編號9，係犯刑法第310條第2項、同法第30條第1項幫
    助犯加重誹謗罪嫌。
　4.被告己○○上開8次犯行，犯意各別、行為互殊，請分論併罰
    。
(二)核被告丙○○所為，附表2編號3，係犯刑法第310條第2項之加
    重誹謗罪嫌。其與涂瀚升、少年徐○程有犯意聯絡及行為分
    擔，請論以共同正犯。其與少年徐○程共同實施犯罪，請依
    兒童及少年福利與權益保障法第112條第1項前段加重其刑。
(三)核被告戊○○所為，附表2編號4，係犯刑法第310條第2項之加
    重誹謗罪嫌。其與涂瀚升有犯意聯絡及行為分擔，請論以共
    同正犯。
(四)不另為不起訴處分之說明：
　　告訴人甲○○、乙○○雖主張本案貼傳單的行為亦構成恐嚇危害
    安全罪嫌，及潑糞、潑白膠構成毀損罪嫌等情。惟查，依附
    表1所示之傳單內容，並未表示要加害於告訴人生命、身體
    、自由、名譽、財產，與刑法第305條之恐嚇危害安全罪構
    成要件不合。又潑糞、潑白膠之部分，雖造成告訴人清洗的
    困擾及難堪，但並未損及大門的效用，亦與刑法第354條之
    毀損器物罪構成要件不合。此二部分皆與妨害名譽屬同一行
    為，為起訴效力所及，爰不另為不起訴處分。
三、依刑事訴訟法第251條第1項提起公訴。
　此　致
臺灣高雄地方法院
中　　華　　民　　國　 110　　年　　9 　　月　　1 　　日
　　　　　　　　　　　　　　　檢　察　官  丁○○

附表1
天地良心阿　此人惡意私吞家產 請街坊鄰居評評理阿～ 這是爸爸媽媽留給我的 要給我養家活口的一點心意 他卻為了個人私心獨吞 天理何在啊 
附表2
編號 案號 時間 地點 行為人 行為 1 110年度少連偵字第100號 109年11月7日3時35分許 高雄市○○區○○街000號 己○○ 黃○益(少年) 涂瀚升（另行通緝） 潑灑樹脂、冥紙 貼傳單  2 110年度少連偵字第100號 109年11月9日2時50分許 高雄市○○區○○街000號 己○○ 黃○益(少年) 潑灑樹脂 貼傳單 3 110年度少連偵字第100號 109年11月17日10時2分許 高雄市○○區○○街000號 涂瀚升（另行通緝） 丙○○ 徐○程(少年) 貼傳單 4 110年度少連偵字第102號 109年11月17日10時27分許 高雄市○○區○○○街00號 戊○○ 涂瀚升（另行通緝） 貼傳單 5 110年度少連偵字第100號 109年12月19日3時50分許 高雄市○○區○○街000號 己○○ 黃○益(少年) 貼傳單 6 110年度少連偵字第49號 109年12月20日 2時11分許 高雄市○○區○○○街00號 己○○ 黃○益(少年) 貼傳單 7 110年度少連偵字第100號 109年12月22日0時59分許 高雄市○○區○○街000號 己○○ 黃○益(少年) 貼傳單 8 110年度少連偵字第100號 109年12月23日3時17分許 高雄市○○區○○街000號 己○○ 黃○益(少年) 貼傳單 9 110年度少連偵字第124號 110年1月6日3時32分許 高雄市○○區○○○街00號 己○○（幫助犯） 黃○益（少年，幫助犯） 貼傳單 潑糞便